【裁判字號】    90,上更(一),728
【裁判日期】    901211
【裁判案由】    水土保持法等
【裁判全文】
臺灣高等法院刑事判決                            九十年度上更(一)字第七二八號
    上  訴  人  丁○○
    即  被  告
                戊○○
    共      同  張景豐
    選任辯護人
    上  訴  人  庚○○
    即  被  告
右上訴人等因違反水土保持法等案件，不服臺灣板橋地方法院八十七年度訴字第二○
六號，中華民國八十七年六月二十二日第一審判決（起訴案號：臺灣板橋地方法院檢
察署八十六年度偵字第一四○三六、一六九○七、二一九一二號），提起上訴，本院
判決後，經最高法院發回更為審理，本院判決如左：
    主      文
原判決關於丁○○、戊○○、庚○○部分均撤銷。
丁○○、戊○○共同在私人山坡地未經同意擅自堆積土石、處理廢棄物之使用，致生
水土流失，未遂，均累犯，丁○○處有期徒刑陸月，戊○○處有期徒刑肆月，如易科
罰金，均以佰元折算壹日。
庚○○無罪。
    事      實
一、丁○○前因違反就業服務法案件，經臺灣板橋地方法院判處有期徒刑三月，如易
    科罰金，以三百元折算一日確定，於八十五年十一月十一日易科罰金執行完畢；
    戊○○則因藏匿人犯案件，經臺灣板橋地方法院判處有期徒刑三月，如易科罰金
    以三百元折算一日確定，於八十四年二月十日易科罰金執行完畢。
二、丁○○明知臺北縣林口鄉全鄉，業於民國六十八年十一月二十一日經行政院以台
    六八經字第一一七０一號函核定及臺灣省政府以六十九年二月六日府農山字第一
    二０一六六號公告列為山坡地保育條例及水土保持法所稱之山坡地，竟與戊○○
    基於共同犯意之聯絡，由丁○○負責以無線電聯絡司機將廢棄土載至指定地點，
    戊○○則在現場擔任把風，於八十六年七月十七日下午十八時許（起訴書誤載為
    二十三時許），以每台車收取新臺幣（下同）三千五百元之價格，由戊○○引導
    不知情之己○○所僱用之真實年籍姓名不詳綽號「阿德」之成年男子駕駛載有廢
    土之車號ＲＮ─一八八號大貨車，未徵得坐落林口鄉○○○段寶斗厝坑小段四六
    ０地號土地所有權人壬○○同意，擅自將廢土堆置於壬○○上揭土地，因未加設
    防止沖刷及排水設施等坡面保護措施，惟尚未致生水土流失之結果，而綽號「阿
    德」之男子，於傾倒廢土完成後，則因所駕駛之前揭大貨車不慎陷入土石中而離
    開右揭處所，經壬○○於八十六年七月十八日上午十一時三十分許，巡視上開土
    地時發現上情，報警處理後，嗣於當晚二十時許，丁○○、戊○○及己○○分別
    前往上開地點欲拖吊陷於土石中之大貨車時，為警查獲。
三、案經臺北縣警察局新莊分局報告臺灣板橋地方法院檢察署檢察官偵查起訴。
    理      由
壹、被告丁○○、戊○○就林口鄉○○○段寶斗厝坑小段四六０地號土地行為部分：
一、訊據之被告丁○○固坦承於八十六年七月十八日晚間二十時許，前往右揭處所為
    警查獲之事實，然矢口否認有何違反水土保持法之犯罪行為，並辯稱：渠係經營
    挖土機業者，因應被告戊○○要求上山，欲以為警查扣ＫＯＭＡＴＳＵ牌一二０
    型號之挖土機拖吊陷在該處之大貨車，並未連絡他人前往右揭處所倒置廢土，亦
    未曾向己○○收取三千五百元云云。被告戊○○對於因想賺錢才擔任倒置廢土把
    風之工作固予以坦認，然以：渠係向綽號「阿德」者收取三千元，且係應「阿德
    」要求為之把風，並非受丁○○僱用，只是叫丁○○前往拖吊陷在該處的大貨車
    云云置辯。惟查：
    (一)臺北縣林口鄉之土地（含前開土地）經行政院以六十八年十一月二十一日以台
      六十八經字第一一七０一號函核定、臺灣省省政府於六十九年二月六日以農山
      字第一二０一六六號公告為依山坡地保育利用條例第三條規定之山坡地，嗣再
      經臺灣省政府依照水土保持法第三條第三款規定，報奉行政院核定沿用為水土
      保持法所稱之山坡地，並公告之，此有臺北縣政府八十六年七月二十一日八六
      北府農六字第二七三四六一號函所檢送之行政院八十五年一月十三日以台八五
      農字第一三三五號函、臺灣省省政府於八十五年三月六日以農水字第一二三一
      四號公告及相關資料等影本在卷可參（見八十六年度偵字第一四０三六卷第四
      十一頁至四十六頁反面）。是本件坐落於林口鄉○○○段寶斗厝坑小段地號四
      六０號之土地，屬山坡地保育利用條例及水土保持法第三條第三款所定之山坡
      地，至屬明確。
    (二)右揭土地未經所有權人之同意而遭人傾倒廢土，業據證人即所有權人壬○○於
      警訊及本院調查時到庭證述綦詳，並有現場照片十六張附卷可稽；復據同案被
      告己○○（原審判決無罪確定）於警訊、偵訊、原審及本院上訴審時證稱：係
      丁○○以無線電聯絡司機去該處傾倒廢土，現場也是丁○○通知他前往，當天
      確曾將三千五百元交予其收受無誤（詳見八十九年偵字第一四０三六卷第五頁
      反面、第二十九頁反面、原審卷第四十七頁反面、第五十四頁反面、第一二八
      頁反面、本院上訴審卷第五十六頁反面）；又據證人即現場查獲之警員江俊郎
      於原審及本院上訴審證稱「當天中午地主壬○○來告發有人倒廢土，他土地上
      有垃圾七、八堆，且有一台車卡在那裡，動彈不得，．．直到我晚上與主管查
      到己○○與他的朋友，還有一開板車的司機，范男（即己○○）說是他的司機
      「阿德」開來倒，阿德跑掉了，因他是車主，所以來處理，後來上來產業道路
      即碰到丁○○的車子，是白色，．．己○○即在警局說倒一台車要給丁○○三
      千五百元，．．警訊筆錄當時有記載范某當時之供述，並有指認口卡，．．己○○在警局只有說丁○○，並未說別人．．。」（詳見原審卷第八十三頁至八
      十四頁反面）、「（本案是如何查獲的？）是地主壬○○告發．．我們去現場
      看見有一部卡車斜斜的陷在那裡進退不得，垃圾倒在那裡，直至晚上有板車要
      去吊該卡車，．．己○○在警局有說倒一卡車要給丁○○三千元，因地是余的
      ，．．。」等語（詳見上訴審卷第五十五頁至五十六頁），另被告戊○○雖於
      警訊及偵查中供稱受僱於己○○，以一車三千五百元之代價帶其去傾倒廢土，
      惟於原審時旋即改稱：「是丁○○問我要不要做，．．余某告訴我一天三千元
      ，他告訴我已跟地主談好，他告訴我要放砂石，找我顧地看車看有無警察來，
      ．．，工作是丁○○通知我的。」、「我在派出所（即臺北縣警察局新莊分局
      ）做筆錄時才認識己○○，在事發當晚未見過范男，以前也不認識他，我當時
      只是說『阿德』而已，我是說丁○○叫我去。」等語（詳見原審卷第四十七頁
      正反面）、「（警訊及本院調查時何者實在？）前次（按：即原審）所言實在
      。」（原審卷第五十四頁反面），核證人江俊郎、同案被告己○○及被告戊○○所為上開陳述，均明確指證被告丁○○確有提供右揭地點供人倒置廢土並收
      取費用之行為。至於被告戊○○於本院上訴審及本院調查時固改稱：因遭受己○○在原審開庭前恐嚇，方稱是受丁○○僱用，渠實係受雇於綽號「阿德」之
      成年男子，而「阿德」的老闆是己○○，丁○○只是應彼要求前往拖車云云；
      然查，原審將被告丁○○、戊○○送請法務部調查局以控制問題法及混合問題
      法實施測謊鑑定結果，被告丁○○稱其未僱用戊○○、未曾向己○○收錢、未
      恐嚇己○○，及被告戊○○稱其非丁○○僱用、其未與阿德上山倒廢土、丁○○未恐嚇己○○問題，均呈情緒波動反應，研判有說謊，此有該局（八七）陸
      (三)字第八七○二六一五六號鑑定通知書在卷可參，而測謊鑑定，係依一般人在
      說謊時，會產生遲疑、緊張、恐懼、不安等心理波動現象，乃以科學方法，由
      鑑定人利用測謊儀器，將受測者之上開情緒波動反應情形加以紀錄，用以分析
      判斷受測者之供述是否違反其內心之真意而屬虛偽不實，雖不得作為有罪判決
      之唯一證據，然該局鑑定人員具備專業之知識技能，所使用之測謊儀器及其測
      試之問題與方法亦具專業可靠性，該測謊鑑定結果自得援為證據取捨之參考；
      再查，原審於八十七年二月二十日訊問被告戊○○時，被告丁○○並未到庭，
      且原審命同案被告己○○暫時退庭而分別訊問（見原審卷第四十六頁反面），
      被告戊○○即一改警訊及偵訊之供詞，稱係受雇於被告丁○○，復於同年三月
      十一日原審訊問時，再次供稱於原審時所言屬實，而其上揭所為不利於被告丁○○供述，既均係基於自由意願下所為，即難遽行認定與事實不符，其嗣於上
      訴審及本院調查時所為有利於被告丁○○之陳述，核屬迴護被告丁○○之詞，
      並不足採信。
    (三)右揭倒置廢土之地點，經檢察官會同臺北縣政府承辦人員蔡瑞格至現場勘驗，
      雖發現上開地點確有堆積廢土之情，且經證人蔡瑞格指稱「未做好坡面保護措
      施會倒，造成沖蝕、坍方之虞，隨意堆置廢土，廢土未加設防止沖刷及排水設
      施，有致生公共危險之虞。」（見八十六年偵字第一六九Ｏ七卷第二十八頁）
      ，並製有履勘筆錄及現場照片四張附卷足資佐證，雖足徵被告丁○○、戊○○
      在右揭土地上傾倒廢土行為，客觀上已有造成水土流失之虞，然坐落於臺北縣
      林口鄉○○○段寶斗厝坑小段四六０地號之土地，自發現被傾倒廢土時起迄目
      前為止，尚未有發生水土流失之資料，此有臺北縣政府九十年十月四日九十北
      府農山字第三五一四一一號函在本院卷內可稽，自足徵被告丁○○及戊○○未
      經所有權人同意即擅自於私人土地堆積土石、處理廢棄物行為，尚未發生水土
      流失具體實害之結果。
    綜右事證，被告丁○○、戊○○所為辯解，核與事實均屬不符而不足採信，被告
    丁○○、戊○○右揭犯罪行為，均已經證明。
二、查於山坡地堆積土石、處理廢棄物，屬水土保持法第八條第一項第五款所明定之
    使用行為，被告丁○○、戊○○未經山坡地所有權人壬○○同意，擅自在右揭山
    坡地上從事堆積土石、處理廢棄物之使用，既已著手於犯罪構成要件之實施，雖
    尚未發生致生水土流失之實害結果，然核被告丁○○、戊○○所為，係犯水土保
    持法第三十二條第四項、第一項在私人山坡地擅自從事堆積土石、處理廢棄物之
    使用，致生水土流失未遂罪，公訴人認被告上開行為，已致生水土流失，而係犯
    水土保持法第三十二條第一項之既遂犯，尚有未洽；被告丁○○、戊○○未經他
    人同意在他人山坡地，擅自從事堆積土石、廢棄物處理之開發、經營或使用，雖
    與刑法第三百二十條第二項之竊佔罪該當，惟水土保持法第三十二條第四項、第
    一項係特別規定，依法律競合之關係，應適用水土保持法第三十二條第四項、第
    一項規定論處；又右揭處所固屬山坡地保育利用條例所適用之山坡地，然被告丁○○、戊○○於八十六年七月十七日行為時，山坡地保育利用條例第三十四條係
    以在公有或他人山坡地內，擅自墾殖或設置工作物為構成要件，而堆積土石、處
    理廢棄既非屬墾殖行為，亦非於地上、地下施工使成為具有特定用途之工作物，
    堆積土石、處理廢棄物行為，尚非該條例第三十四條適用範圍，附此敘明。被告
    丁○○與戊○○之間，具有犯意之聯絡及行為之分擔，為共同正犯。被告丁○○
    因違反就業服務法案件，經臺灣板橋地方法院判處有期徒刑三月，如易科罰金，
    以三百元折算一日確定，於八十五年十一月十一日易科罰金執行完畢，被告戊○○則因藏匿人犯案件，經臺灣板橋地方法院判處有期徒刑三月，如易科罰金以三
    百元折算一日確定，於八十四年二月十日易科罰金執行完畢，有臺灣高等法院檢
    察署刑案紀錄簡覆表及本院被告全國前案紀錄表在卷可憑，於有期徒刑執行完畢
    五年內再犯本件有期徒刑以上之罪，均為累犯，依法各加重其刑；又被告丁○○
    、戊○○犯罪未達既遂程度，爰依刑法第二十六條前段規定，按既遂犯之刑度減
    輕其刑，並依刑法第七十一條第一項規定先加後減之。
貳、被告丁○○、庚○○就臺北縣林口鄉○○○段頂福小段八六八、一五三三之一、
    一五三四之一地號土地行為部分：
一、公訴意旨略以：被告丁○○明知林口鄉全鄉之土地均屬行政院核定臺灣省政府公
    告之山坡地，竟未依法擬具水土保持計畫送經主管機關核定，竟自八十六年六月
    二十四日起至同年月二十六日十八時二十分許止，雇用有概括犯意聯絡之被告庚○○駕駛曳引車，載運建築廢料、土石，連續倒置在臺北縣林口鄉○○○段頂福
    小段八六八、一五三三之一、一五三四之一地號土地，並以挖土機整理之，因未
    在上開土地上做好坡面保護措施，有造成坍方之虞，且隨意堆置廢土未加設防止
    沖刷及排水設施，致生水土流失，因認被告丁○○與庚○○均涉有水土保持法第
    三十二條第一項之罪嫌。
二、訊據被告丁○○固坦承僱用被告庚○○為司機倒置廢棄物之情事﹐但堅詞否認有
    違反水土保持法之事實，辯稱：該土地之使用有取得其父余發山之同意。另被告
    庚○○雖亦坦承有受雇於被告丁○○載運廢棄土至上開土地堆置之事實，惟辯稱
    ：我是看報紙去應徵司機，受丁○○指揮工作，丁○○當時有拿證明文件給我看
    說是合法。
三、公訴人認被告丁○○、庚○○涉有右揭犯罪行為，無非以被告丁○○、庚○○均
    坦承確於右揭地點傾倒建築廢料、土石，為警於八十六年六月二十六日十八時二
    十分許當場查獲，並有臺北縣山坡地違規使用查報與取締案件會勘紀錄、臺北縣
    政府八六北府農六字第二七三四六一號函、履勘筆錄、臺北縣新莊地政事務所土
    地複丈成果圖、土地登記謄本等影本各乙份及照片在卷為據。惟查：
    (一)臺北縣林口鄉○○○段頂福小段八六八、一五三三之一、一五三四之一地號土
      地，查係被告丁○○之父余發山與辛○○、甲○○等人共有，並定分管協議，
      約定該等地號之土地由余發山管理使用，業據證人甲○○於本院調查時證述明
      確，且證人即告發人辛○○於本院調查時亦到庭陳稱「（共有人之土地是否由
      每人管理特定地方？）有固定。」、「（為何在八十六年九月十八日寫聲請書
      稱沒有同意人家開挖山坡地及放置垃圾？）因我怕有糾紛，我不懂所以去請教
      代書，這些東西並沒有堆置在我管理的地方。」（詳見本院卷第八十頁、第八
      十一頁）。而被告丁○○確取得管理權人余發山之同意使用，有余發山於八十
      六年五月十日所書立之同意書一紙在卷可稽，雖該同意書僅載「於民國八十六
      年五月十日起將所有坐落林口鄉○○○段頂福小段八六八地號土地乙筆交由四
      子丁○○使用」，惟查，據證人即被告丁○○之母乙○○○於本院調查時證稱
      「（分管範圍是否為這些？（提示偵一四Ｏ三六卷第三十五頁至四十頁照片）
      就是這些沒錯。我先生同意我兒子使用我們分管的全部範圍，並沒有限制他使
      用哪些範圍‧‧。」、「（為何同意書只寫一個地號？）當初沒想到這麼麻煩
      ，所以只寫一個地號。」（詳見本院卷第一四Ｏ頁、第一四一頁），且證人即
      被告丁○○之兄丙○○，亦於本院調查時到庭證述無訛（詳見本院卷第一四Ｏ
      頁）。自足徵被告丁○○確係經徵得余發山同意，始使用臺北縣林口鄉○○○
      段頂福小段八六八、一五三三之一、一五三四之一地號之土地；而被告庚○○
      係受雇於被告丁○○，始於前揭地點倒置建築廢料、廢土，業據被告庚○○、
      丁○○迭於警訊、偵訊、原審及本院調查時一致供述明確。從而，被告丁○○
      、庚○○於右揭土地上倒置建築廢料、廢土，並非無正當使用權源至明。
    (二)右揭倒置廢土之地點，經檢察官會同臺北縣政府承辦人員蔡瑞格至現場勘驗，
      發現上開地點確有堆積廢土石之情，且經證人蔡瑞格當場指稱「未做好坡面保
      護措施，有造成坍方之虞，隨意堆置廢土，廢土未加設防止沖刷及排水設施，
      有致生公共危險之虞。」等語（詳見八十六年偵字第一四Ｏ三六卷第二十六頁
      ），並製有履勘筆錄及履勘時之現場照片十一張附卷足資佐證，此外，臺北縣
      政府於八十六年八月十三日至上開現場勘查亦同是認，有臺北縣山坡地違規使
      用查報與取締案件會勘紀錄在卷足稽。惟據臺北縣政府函覆本院稱：坐落於台
      北縣林口鄉○○○段頂福小段地號八六八、一五三三之一、一五三四之一等號
      之土地，被告丁○○於該地開挖整地堆置土石、堆置垃圾等廢棄物，已依八六
      北府農六字第三六九九三八號函裁處行政罰鍰在案，然至目前為止尚未有發生
      水土流失之資料，此有該府九十年十月四日九十北府農山字第三五一四一一號
      函在卷可憑。是被告丁○○、庚○○倒置廢土，雖未依規定擬具水土保持計畫
      送請主管機關核定，復因未做好坡面保護措施，有造成坍方之虞，且隨意堆置
      廢土，廢土未加設防止沖刷及排水設施，有致生公共危險之虞，惟尚未致生「
      水土流失」或「毀損水土保持處理與維護設施」或「釀成災害」之實害結果。
    (三)被告丁○○既係具有使用右揭土地之正當權源，其與被告庚○○在該土地上堆
      置建築廢料、廢土，本與行為時之山坡地保育利用條例第三十四條第一項、水
      土保持法第三十二條第一項，或刑法第三百二十條第二項竊占罪之構成要件不
      符。又土地所有權人本人或經土地所有權人之同意而墾殖、開發、經營、使用
      者，縱違反規定，未依水土保持技術規範實施水土保持與維護或未先擬妥水土
      保持計畫，送請主管機關核定或未依核定計畫實施者，乃屬違反水土保持法第
      三十三條第一項規定，屬科罰鍰之範圍，其違反該法第十三條規定，未擬具水
      土保持計畫或未依核定計畫實施水土保持之處理與維護者，須致生水土流失或
      毀損水土保持之處理與維護設施者，始科以刑責，則為水土保持法第三十三條
      第三項所明定。經查，被告丁○○既已取得右揭土地之使用權，自屬於水土保
      持法第四條土地之「經營人、使用人、所有人」而為「水土保持義務人」，被
      告丁○○、庚○○在上開土地為堆積土石、處理廢棄物之使用行為，雖未依法
      事先擬具水土保持計畫送經主管機關核定，然其行為至今仍未生水土流失之結
      果，有臺北縣政府九十北府農山字第三五一四一一號函在本院卷內可稽，是亦
      與水土保持法第三十三條第三項刑責之構成要件有間。至於被告丁○○、庚○○右揭行為時所施行山坡地保育利用條例第三十五條第三項、第一項第四款，
      雖以達「致生公共危險」結果即科以刑責，然被告丁○○、庚○○行為後，山
      坡地保育利用條例業於八十七年一月七日修正公布，修正後該條例第三十五條
      第三項之罪，則以「致生水土流失、毀損水土保持處理與維護設施或釀成災害
      」為構成要件，係屬實害犯，亦以發生水土流失或毀損水土保持處理與維護設
      施或釀成災害之結果必要，其犯罪成立要件已有變更，依新舊法比較結果，以
      新法對被告較有利，是應依刑法第二條第一項前段規定適用修正後之山坡地保
      育利用條例，被告丁○○、庚○○右揭行為，亦無再適用山坡地保育利用條例
      論以罪責，附此敘明。
    綜右理由，公訴人所引證據，尚不足援為認定被告丁○○、庚○○確有在臺北縣
    林口鄉○○○段頂福小段八六八、一五三三之一、一五三四之一地號土地行為涉
    嫌水土保持法第三十二條第一項之罪之依據，此外復無其他積極證據足為被告丁○○、庚○○犯罪之佐證，應認公訴人所指被告丁○○、庚○○該部分犯罪尚屬
    不能證明，惟因依公訴意旨，認被告丁○○該部分行為，與右揭右罪部分具有連
    續犯之關係，被告丁○○該未能證明犯罪部分，爰不另為無罪之諭知。
、原審法院經審理結果，對被告丁○○、戊○○分別為論罪科刑之判決，固非全屬
    無見。惟查，水土保持法第三十二條第一項之罪，係以在私人所有山坡地內，未
    經同意擅自為堆積土石、處理廢棄物之開發、經營或使用，致生水土流失或毀損
    水土保持之處理與維護設施者，為犯罪構成要件，若未有致生水土流失或毀損水
    土保持之處理與維護設施之情形，當屬同法條第四項未遂犯之情況，原審認被告
    丁○○、戊○○係犯水土保持法第三十二條第一項之既遂犯，自有未合；又被告
    丁○○為警當場所查獲ＫＯＭＡＴＳＵ牌型號一二０之挖土機一輛，係被告丁○○、戊○○完成犯罪行為後，為供拉出己○○駕駛陷於土石間之大貨車所使用，
    業經被告丁○○迭於警訊、偵審中供述明確，且據被告戊○○於警訊中供稱「我
    於八十六年七月十八日十三時通知丁○○，請他派挖土機來幫忙將特營大貨車拖
    出來。」（偵一六九０七卷第三頁反面），雖證人即警員江俊郎於原審證稱「型
    號一二０是我們扣的，是當時停在垃圾堆旁，現場從下午到晚上只有這部挖土機
    ，挖土機是丁○○的。」（原審卷第八三頁反面），然此除為被告丁○○迭所否
    認，且依卷附現場照片（偵一六九０七卷第十至十三頁反面），僅有ＲＮ─一八
    八號貨車陷於該處，堆積廢棄物現場並無任何挖土機停置，自足徵證人江俊郎所
    為該部分證詞，核與事實尚屬不符，該挖土機既未能證明確供被告丁○○、戊○○實施犯罪行為所用之物品，原審併為沒收之諭知，亦屬不當；再查，被告丁○○、庚○○堆置建築廢料、廢土之處所，既係經取得合法使用權源，且其行為並
    未發生實害之結果，原審就該部分論被告丁○○、庚○○罪責，亦難認允當。被
    告丁○○、庚○○、戊○○均不服原審判決而提起上訴，其中被告丁○○與戊○○共同實施犯罪部分固無理由，被告丁○○、庚○○就在臺北縣林口鄉○○○段
    頂福小段八六八、一五三三之一、一五三四之一地號土地行為部分，否認犯罪所
    提起上訴，則為有理由，且原審判決復有上揭可議，自應由本院將原審判決撤銷
    並予以改判。爰審酌被告丁○○、戊○○品行、智識程度、犯罪動機、目的、手
    段、所生危害及犯罪後態度等一切情狀，分別量處如主文第二項所示之刑；又被
    告丁○○、戊○○行為後，刑法第四十一條業於民國九十年一月四日修正，同年
    月十日經總統公布施行，同年月十二日生效，修正後刑法第四十一條第一項規定
    「犯最重本刑為五年以下有期徒刑以下之刑之罪，而受六個月以下有期徒刑或拘
    役之宣告，因身體、教育、職業、家庭之關係或其他正當事由，執行顯有困難者
    ，得以一元以上三元以下折算一日，易科罰金。但確因不執行所宣告之刑，難收
    矯正之效，或難以維持法秩序者，不在此限。」。較之修正前第四十一條規定「
    犯最重本刑為三年以下有期徒刑以下之刑之罪，而受六月以下有期徒刑或拘役之
    宣告，因身體、教育、職業或家庭之關係，執行顯有困難者，得以一元以上三元
    以下折算一日，易科罰金。」，比較新舊法之適用，應以修正後之規定顯較有利
    ，爰依刑法第二條第一項前段之規定，適用裁判時之法律併為諭知易科罰金之折
    算標準；被告庚○○部分，則改為無罪之諭知。
據上論斷，應依刑事訴訟法第三百六十九條第一項前段、第三百六十四條、第二百九
十九條第一項前段、第三百零一條第一項，水土保持法第三十二條第一項、第四項，
刑法第二條第一項前段、第十一條前段、第二十八條、第二十六條前段、第四十七條
、第四十一條第一項前段，罰金罰鍰提高標準條例第二條判決如主文。
本案經檢察官呂光華到庭執行職務。
中    華    民    國      九十      年      十二      月      十一      日
                          臺灣高等法院刑事第十九 庭
                              審判長法  官  許  國  宏
                                    法  官  洪  光  燦
                                    法  官  林  勤  純
右正本證明與原本無異。
檢察官暨被告丁○○、戊○○如不服本判決應於收受送達後十日內向本院提出上訴書
狀，其未述上訴之理由者並應於提起上訴後十日內向本院補提理由書狀（均須按他造
當事人之人數附繕本）。
被告庚○○不得上訴。
                                    書記官  葉  瑩  庭
中    華    民    國      九十      年      十二      月      十二      日
附錄：本判決論罪科刑法條全文
水土保持法第三十二條
在公有或私人山坡地或國、公有林區或他人私有林區內未經同意擅自墾殖、占用或從
事第八條第一項第二款至第五款之開發、經營或使用，致生水土流失或毀損水土保持
之處理與絟護設施者，處六月以上五年以下有期徒刑，得併科新台幣六十萬元以下罰
金。但其情節輕微，顯可憫恕者，得減輕或免除其刑。
前項情形致釀成災害者，加重其刑至二分之一；因而致人於死者，處五年以上十二年
以下有期徒刑，得併科新台幣一百萬元以下罰金；致重傷者，處三年以上十年以下有
期徒刑，得併科新台幣八十萬元以下罰金。
因過失犯第一項之罰致釀成災害者，處一年以下有期徒刑，得併科新台幣六十萬元以
下罰金。
第一項未遂犯罰之。
犯本條之罪者，其墾殖物、工作物、施工材料及所使用之機具沒收之。


司法院資訊處製作；財團法人民間司法改革基金會備份。
